【裁判字號】    95,易,25
【裁判日期】    950404
【裁判案由】    竊盜
【裁判全文】
臺灣臺南地方法院刑事判決
公  訴  人  臺灣臺南地方法院檢察署檢察官
被      告  戊○○
            丙○○
上列被告因竊盜案件，經檢察官提起公訴（94年度偵字第14074
號），本院判決如下：
    主  文
戊○○攜帶兇器竊盜，處有期徒刑陸月，如易科罰金，以參佰元
折算壹日。扣案之鐵鎚、板手（長約捌吋）、十字起子各壹支均
沒收。
丙○○無罪。
    事  實
一、戊○○基於為自己不法所有之意圖，於民國（下同）九十四
    年十一月十日中午十二時許，攜帶客觀上足對人之生命、身
    體及安全構成威脅，具有危險性可供凶器使用之鐵鎚、板手
    （長約八吋）、十字起子各一支，至台南市○○○路○段七
    七號甲○○所有之工廠內，以前開工具敲擊拆卸銲黏於牆壁
    上之鐵製消防控制閥四具、消防止水閥五具，竊取得手後，
    步出工廠欲離去之際為警巡邏查獲。
二、案經臺南市警察局第六分局報告臺灣臺南地方法院檢察署檢
    察官偵查起訴。
    理  由
壹、被告戊○○部分
一、被告戊○○對於上開犯罪事實業於本院審理時供承不諱，並
    經證人即查獲員警丁○○於本院審理時到場證述明確，復據
    被害人甲○○於警詢時供述在卷，另有當場扣得之鐵鎚、板
    手（八吋）、十字起子各一支暨扣押書、贓物認領保管單各
    一紙、現場照片二幀在卷可資佐證（警卷第十二至十五），
    此外，台南市警察局第六分局於九十五年一月十八日以南市
    警六刑字第０九四四六二八八四八０號函檢送之現場照片四
    幀、秋雨印刷股份有限公司亦以函覆檢送合約書、不動產買
    賣契約書各一份附於本院卷可參。綜上所查，被告戊○○自
    白核與事實相符，本件事證明確，被告戊○○竊盜犯行洵堪
    認定。
二、論罪科刑
  (一)按刑法第三百二十一條第一項第三款之攜帶兇器加重竊盜罪
    ，係以行為人攜帶兇器竊盜為其加重條件，此所謂兇器，其
    種類並無限制，凡客觀上足對人之生命、身體、安全構成威
    脅，具有危險性之兇器均屬之，且祇須行竊時攜帶此種具有
    危險性之兇器為已足，並不以攜帶之初有行兇之意圖或為被
    告所有為必要；攜帶兇器之加重竊盜罪，祇以攜帶為已足，
    原非以使用為必要（最高法院七十九年度台上字第五二五三
    號判例、五十一年台上字第二二八九號判決可資參照）。查
    被告戊○○行竊所攜帶之鐵鎚、板手（長約八吋）、十字起
    子各一支，均係金屬製品，被告戊○○尚以前開工具用於敲
    落拆卸銲黏於牆壁上之鐵製消防控制閥四具、消防止水閥五
    具，足徵上開工具客觀上確實足以對人之生命、身體及安全
    構成威脅，可供兇器使用無訛。是以，核被告戊○○所為，
    係犯刑法第三百二十一條第一項第三款之攜帶凶器竊盜罪既
    遂。
  (二)審酌被告戊○○犯罪之動機、目的、手段、所生危害、所竊
    財物之價值、犯後坦承犯行態度尚佳等一切情狀，量處如主
    文所示之刑，並諭知易科罰金之折算標準，以資懲儆。
三、沒收部分
  (一)按供犯罪所用或犯罪預備之物或因犯罪所得之物，以屬於犯
    人者為限，得沒收之，刑法第三十八條第一項第二、三款、
    第三項分別定有明文。
  (二)本件扣案之鐵鎚、板手（長約八吋）、十字起子各一支，乃
    被告戊○○所有並供本件犯罪所用之物，依前開規定，應為
    沒收之諭知。
  (三)另扣案之斜口鉗、板手（長約二吋）各一支，雖係被告戊○○所有之物，惟乃自其機車置物箱所起出者，並非用於本件
    犯罪之物品，與前開沒收要件不符，爰不宣告沒收。
  (四)至被告戊○○犯本件竊盜所得之消防控制閥四具、消防止水
    閥五具，並非被告戊○○所有之物，且業已發還被害人甲○○，此有前開贓物認領保管單一紙可資為憑，亦與沒收要件
    未合，亦不為沒收之諭知，併予敘明。
貳、被告丙○○部分
一、公訴意旨另以：被告丙○○與被告戊○○共同基於意圖為自
    己不法所有之犯意聯絡，於被告戊○○為前開攜帶凶器竊盜
    時，在一旁擔任把風，而認被告丙○○此部分犯行，亦涉有
    刑法第三百二十一條第一項第三款之加重竊盜罪嫌云云。
二、按犯罪事實應依證據認定之，無證據不得認定犯罪事實，不
    能證明被告犯罪者，應諭知無罪之判決，刑事訴訟法第一百
    五十四條第二項、第三百零一條第一項分別定有明文。又事
    實之認定，應憑證據，如未能發現相當證據，或證據不足以
    證明，自不能以推測或擬制之方法，以為裁判基礎。而認定
    不利於被告之事實，須依積極證據，茍積極證據不足為不利
    於被告事實之認定時，即應為有利於被告之認定，更不必有
    何有利之證據。另認定犯罪事實所憑之證據，雖不以直接證
    據為限，間接證據亦包括在內，然而無論直接或間接證據，
    其為訴訟上之證明，須於通常一般之人均不致有所懷疑，而
    得確信其為真實之程度者，始得據為有罪之認定，倘其證明
    尚未能達到此一程度，而有合理之懷疑存在時，致使無從形
    成有罪之確信，根據「罪證有疑，利於被告」之證據法則，
    即不得遽為不利被告之認定（最高法院九十四年度台上字第
    五五０九號判決意旨參照）。
三、查公訴人認被告丙○○涉有加重竊盜犯行，無非係以查獲時
    被告丙○○跟在被告戊○○身後步出工廠，被告戊○○於警
    、偵訊時供稱其為前開竊盜行為時，被告丙○○在旁觀看等
    情以資為據。惟被告丙○○否認有何竊盜犯行，辯稱：因身
    體不適，在半路巧遇被告戊○○，遂要被告戊○○搭載兜風
    ，嗣行經中華西路一段七七號之工廠時，被告戊○○表示欲
    單獨進去撿拾破爛，伊則留在原地等候，嗣因一時好奇亦進
    入工廠，不料跌落在地，便在工廠庭院休息，適可觀看到被
    告戊○○拆卸物品，但未為被告戊○○把風，亦未協助拆卸
    或搬運贓物等語置辯。
  (一)查證人即查獲警員丁○○於本院審理時到院證述：「（請陳
    述查獲經過）我們巡邏經過那裡，看到該工廠外停一輛機車
    ，裡面有人影，所以我呼叫警力支援，我在外等，待警力支
    援到，我們在工廠外面埋伏，我看到戊○○拿一個白色袋子
    從大門出來，丙○○跟在後面，我們上前盤查」、「戊○○
    拿一個大袋子，丙○○手上沒有東西，跟在戊○○後面出來
    」、「（盤查時，丙○○有無辯解）他說他只與戊○○進去
    ，沒有動手拿」、「（丙○○的身上有無查扣到贓物或作案
    的東西）沒有」、「（丙○○有無跟你說他身體不舒服）在
    警局時有說，他說他只是想進去裡面逛逛而已」、「（依你
    看戊○○所拿的東西有多重）很重」、「（你有無看到丙○○幫他拿袋子的情況）沒有」等語明確，足見被告丙○○於
    被告戊○○竊盜得手後步出工廠時，並未有協助搬運贓物之
    情形，而竊盜所得物品相當沈重，倘被告丙○○與被告戊○○有犯意聯絡，理應協助搬運以利迅速逃離現場，且被告丙○○身上亦無尋獲任何作案工具以及贓物，可證被告丙○○
    與被告戊○○間並無竊盜行為之分擔，因此，被告丙○○抗
    辯其僅好奇進入，並未與被告戊○○有加重竊盜之犯意聯絡
    乙節非虛，應可採信。
  (二)再參以同案被告戊○○於偵查中亦具結證述：「（丙○○有
    無跟你一起進入中華西路一段七十七號行竊？）他有跟我一
    起進去，但他一進去就摔倒了，所以由我下手行竊」、「（
    丙○○為何要跟你進去）我在路上遇到他，我跟他說要進去
    撿廢鐵，因為那個工廠已經廢棄很久了，我跟他說沒關係，
    他才跟我一起進去的」、「（他進去之後呢）進入後他就摔
    倒了，之後就蹲在一旁」等語明確（偵查卷第十一至十二頁
    ），益徵被告丙○○對於被告戊○○乃進入工廠竊取物品乙
    情，並不知情，更未擔任把風，可證被告丙○○確未與被告
    戊○○有加重竊盜之犯意聯絡。
四、綜上各節相互參照，尚難以單憑被告丙○○於被告戊○○所
    犯竊盜案件之現場出現，即遽以竊盜罪相繩，此外，本院復
    查無其他積極證據可資證明被丙○○涉有公訴人所指之犯行
    ，不能證明被告丙○○犯罪，自應為無罪之諭知
據上論結，應依刑事訴訟法第二百九十九條第一項前段、第三百
零一條第一項，刑法第三百二十一條第一項第三款、第四十一條
第一項前段、第三十八條第一項第二款，判決如主文。
本案經檢察官乙○○到庭執行職務。
中    華    民    國    95    年    4    月    4     日
              刑事庭第九庭    審判長法  官  蔡奇秀
                                    法  官  林佳祥
                                    法  官  黃欣怡
以上正本證明與原本無異
如不服本判決應於送達後十日內向本院提出上訴狀
                                    書記官  陳怡吟
中    華    民    國    95    年    4    月    4     日
附錄法條：
刑法第三百二十一條第一項：
犯竊盜罪而有左列情形之一者，處六月以上、五年以下有期徒刑：
一、於夜間侵入住宅或有人居住之建築物、船艦或隱匿其內而犯
    之者。
二、毀越門扇、牆垣或其他安全設備而犯之者。
三、攜帶兇器而犯之者。
六、在車站或埠頭而犯之者。


司法院資訊處製作；財團法人民間司法改革基金會備份。
